臺灣臺南地方法院民事裁定　　　　　　　 95年度抗字第170號
抗　告　人　乙○○
相　對　人　甲○○
上列抗告人因與相對人間聲請本票裁定強制執行事件，不服中華
民國95年11月21日本院臺南簡易庭95年度票字第 12775號裁定，
提起抗告，本院裁定如下：
    主    文
原裁定關於准予抗告人簽發如附表所示之本票貳紙，內載憑票交
付相對人各如附表所示金額，及自各如附表所示到期日起，均至
清償日止，按年息百分之五計算之利息為強制執行之金額在超過
新臺幣壹佰壹拾參萬元暨其利息部分均廢棄。
其餘抗告駁回。
抗告程序費用新臺幣壹仟元由相對人負擔新臺幣捌佰元，餘由抗
告人負擔。
    理    由
一、本件相對人於原審聲請意旨略以：其持有抗告人所簽發如附
    表所示本票 2紙，屆期提示未獲全部付款，尚欠餘額共計新
    臺幣（下同）1,130,000 元，雖屢為催討，仍未蒙置理，為
    此依票據法第123條、非訟事件法第100條之規定，聲請裁定
    准予強制執行等語，並提出如附表所示本票 2紙為證。嗣經
    原審審核後，於民國95年11月21日以95年度票字第12775 號
    裁定就附表所示本票2紙，金額共計7,200,000元及各自附表
    所示到期日起至清償日止，按週年利率 5％計算之利息，准
    予強制執行在案。
二、抗告意旨略以：本件相對人於聲請本票裁定強制執行所提出
    之本票2紙，其中附表編號1所示發票日為民國93年10月26日
    ，到期日為93年12月31日，票號CH293800號本票 1紙，其上
    票面金額原載明為「新臺幣參佰萬元整」，嗣後更改為「新
    臺幣參佰陸拾萬元整」，依票據法第11條第 3項之規定，上
    開本票已屬毀損而失其效力；又相對人聲請本票裁定強制執
    行時，業已表明請求金額為 1,130,000元，原審未予詳查，
    竟准予就面額合計為 7,200,000元之本票裁定准予強制執行
    ，顯有違誤，是原裁定顯非適法，為此提起抗告，請求廢棄
    原裁定等語。
三、按本票應記載一定之金額，由發票人簽名，如有欠缺者，其
    票據無效；又票據上之記載，除金額外，得由原記載人於交
    付前改寫之，但應於改寫處簽名，票據法票據法第120條第1
    項第 2款、第11條第1項前段、第3項定有明文。是依上開規
    定意旨，本票上之金額為絕對應記載事項，且不得改寫，否
    則其本票即屬無效。查本件如附表編號 1所示之本票金額欄
    原係以文字記載「參佰萬元整」，惟又以雙橫線將上開「參
    佰萬元整」之文字刪除，在其上另行書寫「參佰陸拾萬元整
    」，並由第三人王森源簽名蓋印，有相對人所提出如附表編
    號1所示之本票 1紙在卷可稽，則如附表編號1所示之本票既
    已改寫金額，即屬無效之票據，相對人自不得執該本票對抗
    告人主張票據權利，且相對人於本院審理時亦已具狀陳明僅
    就附表編號 2所示之本票聲請強制執行，有相對人所提呈報
    狀1件附卷可稽。是以，抗告人辯稱：附表編號1所示之本票
    係屬無效票據，不得據為強制執行等語，於法尚非無據。
四、另按除別有規定外，法院不得就當事人為聲明之事項為判決
    ，民事訴訟法第 388條定有明文，上開規定乃法院受理民事
    訴訟、非訟事件之共通原則，法院受理本票裁定強制執行之
    非訟事件亦不得違反上開原則，而就當事人所未聲請之事項
    為裁判。查本件相對人聲請本件本票裁定強制執行時，其聲
    請事項業已載明：「一、裁定相對人簽發如附表所載本票金
    額共計新臺幣壹佰壹拾參萬元整，及自到期日起至清償日止
    按年利率 5厘計算的利息，准予強制執行。二、聲請程序費
    用由相對人負擔」，且相對人所提出之附表，亦已載明「以
    上二張本票尚欠餘額共計新臺幣壹佰壹拾參萬元正」之字樣
    。準此以觀，足見相對人業已表明僅就附表所示本票 2紙所
    載票面金額合計7,200,000元中之1,130,000元請求本院裁定
    准予強制執行。縱因相對人聲請意旨未臻明確，以致無從確
    定相對人就附表所示本票 2紙各自聲請裁定強制執行之金額
    為何，亦非不得裁定命相對人補正。原審未予詳查，逕予裁
    定就附表所示本票2紙票面金額合計7,200,000元全部准予強
    制執行，即有未洽。
五、綜上所述，本件相對人雖以其執有附表編號1、2所示之本票
    聲請原裁定法院裁定准予強制執行，惟相對人於原裁定法院
    聲請裁定准予強制執行狀已載明訴訟標的金額為 1,130,000
    元，有上開聲請狀在卷足稽，而本件本票債務尚欠 1,130,0
    00元未付，亦為抗告人所不爭執，則相對人就該部分（即1,
    130,000 元及其利息部分）聲請准予強制執行，於法自屬有
    據，應予准許，而就相對人未聲請事項（即超過 1,130,000
    元及其利息部分），法院則不得予以裁判。乃原裁定未予詳
    查，逕予裁定就附表所示本票2紙票面金額合計7,200,000元
    及其利息全部准予強制執行，而就相對人於原裁定之法院未
    予聲請部分（即超過1,130,0 00元及其利息部分）予以裁定
    ，於法顯有違誤。抗告意旨指摘原裁定此部分不當，求予廢
    棄，為有理由。爰由本院將原裁定不得裁判部分即超過應准
    許部分（1,130,000 元及其利息部分）廢棄，至前開應准許
    部分（即1,130,000 元及其利息部分），原裁定裁定准予強
    制執行，經核尚無不合，抗告意旨就此部分亦併予抗告，請
    求廢棄原裁定全部，即非正當，應予駁回。
六、末按依法應由關係人負擔費用者，法院裁定命關係人負擔時
    ，應一併確定其數額，非訟事件法第24條第 1項定有明文。
    查本件抗告程序費用為 1,000元，爰併予確定如主文第三項
    所示。
七、據上論結，本件抗告為一部有理由，一部無理由，依非訟事
    件法第46條、第21條第2項，第24條第1項，民事訴訟法第49
    2條、第495條之1第1項、第449條第1項、第79條，裁定如主
    文。
中　　華　　民　　國　　96　　年　　1 　　月　　24　　日
                  民事第三庭    審判長法　官　蔡美美
                                      法　官　陳金虎
                                      法　官　周紹武
如不服本裁定，僅得於收受本裁定正本送達後10日內，以適用法
規顯有錯誤為理由，向本院提出再抗告狀，（須附繕本一份及繳
納再抗告裁判費新台幣1,000元），經本院許可後始可再抗告。
中　　華　　民　　國　　96　　年　　1 　　月　　24  　日
                                      書記官　陳美萍
┌──────────────────────────────────────────────┐
│附表：                                                                     95年度抗字第170號│
├──┬──────┬────────┬────────┬───────┬───────┬──┤
│編號│發　票　日  │ 票  面  金  額 │ 請  求  金  額 │到　　期　　日│票  據  號  碼│備考│
│    │            │ （新  臺  幣） │ （新  臺  幣） │（利息起算日）│              │    │
├──┼──────┼────────┼────────┼───────┼───────┼──┤
│001 │93年10月26日│3,600,000元     │                │93年12月31日  │CH293800      │    │
├──┼──────┼────────┼────────┼───────┼───────┼──┤
│002 │93年10月27日│3,600,000元     │1,130,000元     │93年12月31日  │WG0000000     │    │
└──┴──────┴────────┴────────┴───────┴───────┴──┘
